臺灣基隆地方法院刑事裁定　　　　　　　100年度撤緩字第9號
聲　請　人　臺灣基隆地方法院檢察署檢察官
受　刑　人　張煙木
上列聲請人因受刑人於緩刑期間有得予撤銷緩刑宣告之原因，聲
請撤銷緩刑之宣告（100年度執聲字第154號），本院裁定如下：
    主  文
聲請駁回。
    理  由
一、聲請意旨略以：受刑人張煙木因業務過失致死等案件，前經
    臺灣花蓮地方法院檢察署96年度偵字第2943號、第3665號提
    起公訴，由臺灣花蓮地方法院於96年10月18日，以96年度交
    訴字第13號判處其應執行有期徒刑1年5月，惟公訴人即檢察
    官不服提起上訴，經臺灣高等法院花蓮分院於民國97年3 月
    27日，以96年度交上訴字第12號判處；「上訴駁回；張煙木
    緩刑伍年；張煙木應依附件和解筆錄所載之方式以及金額賠
    償被害人陳金菊、張福正（即張煙木應向被害人張福正、陳
    金菊各給付新臺幣陸拾伍萬元，給付方法：自97年2 月29日
    給付壹拾伍萬元，餘款自97年5 月起按月於每月15日給付伍
    月至清償完畢止，如有一期不履行，視為全部到期）」，詎
    受刑人張煙木於98年6月及99年8月份之後均未再給付，經臺
    灣花蓮地方法院檢察署檢察官傳喚到案說明，其陳述因99年
    8 月發生車禍受傷，且沒有工作，因而無力支付賠償金，依
    和解筆錄記載，如有一期不履行，視為全部到期，原宣告之
    緩刑顯難收其預期效果，爰依刑法第75條之1第4款規定聲請
    撤銷緩刑之宣告。
二、按緩刑之宣告應撤銷者，由受刑人所在地或其最後住所地之
    地方法院檢察官聲請該法院裁定之，刑事訴訟法第476 條定
    有明文。查本件受刑人張煙木目前住所在基隆市○○區○○
    街49號，有戶役政資料電子閘門系統個人基本資料查詢結果
    在卷為憑，係屬本院轄區，是本院就本件聲請自有管轄權。
    又按刑法第75條之1第1項第4 款：「受緩刑之宣告而有下列
    情形之一，足認原宣告之緩刑難收其預期效果，而有執行刑
    罰之必要者，得撤銷其宣告：四、違反第七十四條第二項第
    一款至第八款所定負擔情節重大者」。考其立法意旨略以：
    關於緩刑之撤銷，現行法第75條第1項固已設有2款應撤銷之
    原因；至得撤銷緩刑之原因，則僅於保安處分章內第93條第
    3 項與撤銷假釋合併加以規定，體例上不相連貫，實用上亦
    欠彈性，爰參酌德國及奧地利現行立法例增訂得撤銷緩刑之
    原因，其中現行關於緩刑期間違反第74條第2項第1款至第8
    款所定負擔情節重大者，列為應撤銷緩刑之事由，惟修正條
    文第74條第2 項增列法院於緩刑期間內，得命犯罪行為人於
    緩刑期內應遵守之事項（例如向被害人支付相當數額、向公
    庫支付一定之金額、接受精神、心理輔導、提供義務勞務或
    其他為預防再犯之事項），明定違反該條所定事項情節重大
    者，得撤銷其緩刑宣告，以期週延。至於所謂「情節重大」
    ，係指：受判決人顯有履行負擔之可能，而隱匿或處分其財
    產、故意不履行、無正當事由拒絕履行或顯有逃匿之虞等情
    事而言。職是，上開條文移列至得撤銷緩刑事由，俾使「法
    官依被告再犯情節，而裁量是否撤銷先前緩刑之宣告」，是
    刑法第75條之1第1項第4 款採用裁量撤銷主義，賦與法院撤
    銷與否之權限，特於第一項規定實質要件為「足認原宣告之
    緩刑難收其預期效果，而有執行刑罰之必要」，供作審認之
    標準，以資彈性適用。因此，上揭「得」撤銷緩刑之情形，
    法官應依職權本於合目的性之裁量，妥適審酌被告所犯前後
    數罪間，關於法益侵害之性質、再犯之原因、違反法規範之
    情節是否重大、被告主觀犯意所顯現之惡性及其反社會性等
    情，是否已使前案原為促使惡性輕微之被告或偶發犯、初犯
    改過自新而宣告之緩刑，已難收其預期之效果，而確有執行
    刑罰之必要，此與刑法第75條第1項所定第1、2 款要件有一
    具備，即毋庸再行審酌其他情狀，應逕予撤銷緩刑之情形不
    同，合先敘明。
三、本院查：
  (一)受刑人張煙木因業務過失致死等案件，前經臺灣花蓮地方法
    院檢察署96年度偵字第2943號、第3665號提起公訴，由臺灣
    花蓮地方法院於96年10月18日，以96年度交訴字第13號判處
    其應執行有期徒刑1年5月，惟公訴人即檢察官不服提起上訴
    ，經臺灣高等法院花蓮分院於民國97年3 月27日，以96年度
    交上訴字第12號判處；「上訴駁回；張煙木緩刑伍年；張煙
    木應依附件和解筆錄所載之方式以及金額賠償被害人陳金菊
    、張福正（即張煙木應向被害人張福正、陳金菊各給付新臺
    幣陸拾伍萬元，給付方法：自97年2 月29日給付壹拾伍萬元
    ，餘款自97年5 月起按月於每月15日給付伍月至清償完畢止
    ，如有一期不履行，視為全部到期）」，詎受刑人張煙木於
    98年6月及99年8月份之後均未再給付，經臺灣花蓮地方法院
    檢察署檢察官傳喚到案說明，其陳述因99年8 月發生車禍受
    傷，且沒有工作，因而無力支付賠償金之事實，業據受刑人
    張煙木於99年11月30日執行報到時之供述、本院100年4月22
    日訊問時供述明確綦詳（臺灣花蓮地方法院檢察署100 年度
    執聲字第154 號卷第43頁反面至44頁、本院卷第18至21頁）
    ，核與證人即被害人張福正於99年11月30日偵訊報到時證述
    （同上執聲卷第44頁）、證人即被害人陳金菊於本院100年4
    月22日訊問時證述之情節大致相符（本院卷第19至21頁），
    並有臺灣花蓮地方法院96年度交訴字第13號刑事判決書、臺
    灣高等法院花蓮分院96年度交上訴字第12號刑事判決書、和
    解筆錄、97年5月起至99年7月止之匯款予被害人陳金菊、張
    福正每月5 千元匯款單據、張福正所有合作金庫銀行宜蘭分
    行活期儲蓄存款存褶之往來明細紀錄各1 件在卷可稽（見同
    上執聲卷第3至30頁）。職是，受刑人自99年8月1日起至100
    年2 月28日止，均未再匯錢予被害人張福正、陳金菊，應堪
    認定。
  (二)惟查，受刑人自99年8月1日起至100年2月28日止，均未再匯
    錢予被害人張福正、陳金菊之原因係受刑人於99年8 月發生
    車禍受傷，且沒有工作，亦無健保，致其無力支付賠償金之
    事實，亦經上開聲請書所是認，且受刑人於本院100年4月22
    日訊問時供述：「（目前尚欠被害人多少錢？）我之前已經
    還掉一些，目前我尚欠被害人陳金菊365,000 元，尚欠被害
    人張福正也是365,000，我從99年8月15日起就沒有再付給他
    們二人，因為我之前發生車禍，我的鎖骨有斷掉，無法正常
    工作，我的收入有限，於是我於99年11月30日於花蓮地檢署
    檢察官偵訊時，我有告訴被害人張福正，也有告訴檢察官，
    我在100 年3月、4月均有匯錢給被害人陳金菊及張福正二人
    每月各5,000 元（庭呈匯款收據，影印附件，正本發還）」
    、「（你的電話號碼幾號？）0000000000號，我受傷的時候
    我都有打電話給陳金菊、張福正二人，並且有告訴他們我車
    禍受傷，要暫緩付款，並說要從100年3月15日起，每月各付
    5000元給證人陳金菊、張福正」、「我確實有打電話給她及
    張福正二人，張福正也是如同陳金菊對我說的話一樣，他也
    是要我趕快將受傷療好傷，後按時匯款給他。（提出受傷Ｘ
    光片兩張，經本院當庭勘驗後發還）」、「有比較好一點，
    因為我沒有健保，所以沒有去開刀，所以復原的比較慢，目
    前可以稍微比較出力，工作就只能從事比較輕鬆的工作，現
    在我會再像以前一樣，每個月正常付給證人每人每月新台幣
    5,000 元，我希望能不要撤銷我的緩刑」等語明確，核與證
    人即被害人陳金菊於本院100年4月22日訊問時證述：「受刑
    人從99年8月1日起至100年2月28日止就都沒有匯錢給我，一
    直到100年3月、4月有各匯5,000元給我，之前受刑人匯給我
    多少錢，我要回去算才知道」、「（對於張煙木說他有打電
    話給你告訴你他有受傷，要暫緩付款說要從100年3月15日起
    ，每月各付5000元給你，這件事情，有何意見？）是有此事
    ，他是有打電話給我說他受傷這件事情，並說要從100年3月
    份起匯款給我，我當時有告訴他說既然受傷要去給醫生看，
    如果好一點的話要他趕快將錢匯給我」、「（從受刑人提出
    的兩張Ｘ光片中根據本院當庭勘驗Ｘ光片鎖骨位置確實有受
    傷的情形，有何意見？）沒有意見，受刑人是否有比較好一
    點」、「（對於受刑人提出之100 年3、4月份匯款單各給付
    陳金菊、張福正二人各5,000 元，共計四張匯款單，有何意
    見？【提示並告以要旨】沒有意見，受刑人確實有匯款給我
    」等語之證述情節大致相符【見本院卷第19至21頁】，再互
    核與證人張福正於99年11月30日執行報到之證述：對於受刑
    人希望延3個月時間療傷，並自100年3月15日起開始給付5千
    元，若沒有付款，就依法處理撤銷緩刑之說法，沒有意見等
    語之證述情節亦大致吻合【見同上執聲卷第44頁】，並有本
    院卷第22至23頁受刑人於100年3月、4月各匯5,000元給證人
    張福正、陳金菊匯款收據之影本4 紙附卷可佐，是受刑人上
    開所辯：「我會像以前一樣正常的付款，本件是因為我之前
    車禍受傷，沒有工作，所以才會電話通知被害人張福正及陳
    金菊，並且有告訴他們從100年3月起，會依照原來的條件各
    給付5,000 元，我從100年3月15日起就有按正常給付，我日
    後也會正常給付他二人，希望能不要撤銷我的緩刑」等語與
    事實相符，應堪採信。
  (三)綜上，本件受刑人自99年8月1日起至100年2月28日止，均未
    再匯錢予被害人張福正、陳金菊之「情節重大」係因自己車
    禍受傷，沒有工作，且沒有健保，所以沒有去開刀之療傷期
    間，致無法正常付給證人即被害人張福正、陳金菊每人每月
    5,000 元，並非受刑人顯有履行負擔之可能，而隱匿或處分
    其財產、故意不履行，亦非無正當事由拒絕履行，更非顯有
    逃匿之虞等情事，職是，本件受刑人上開期間均未再匯錢予
    被害人張福正、陳金菊，尚難認原宣告之緩刑已難收其預期
    效果。此外，聲請人復未敘明受刑人之行為有何非予執行刑
    罰，否則難收其預期效果之具體事實，並提出相關事證供本
    院參酌，故本件自無從認定受刑人前所受緩刑之宣告確難收
    其預期並無理由，爰揆諸前揭規定，聲請人聲請本院裁定撤
    銷上開緩刑，於法尚有未合，自應予駁回。
四、依刑事訴訟法第220 條，裁定如主文。
中    華    民    國    100    年    4    月    22    日
                      刑事第四庭法  官  施添寶
以上正本證明與原本無異。
對於本件裁定如有不服，應於收受送達後5日內，向本院提出抗
告書狀，敘述抗告之理由，抗告於臺灣高等法院。
中    華    民    國    100    年    4    月    22    日
                                書記官  施鴻均